【裁判字號】    96,勞訴,10
【裁判日期】    970403
【裁判案由】    確認僱傭關係存在等
【裁判全文】
臺灣臺北地方法院民事判決              96年度勞訴字第10號
原      告  甲○○
訴訟代理人  陳雲惠律師
被      告  影像電腦股份有限公司
法定代理人  丙○○
訴訟代理人  乙○○
            丁○○
            簡長順律師
上列當事人間確認僱傭關係存在等事件，本院於中華民國97年3
月20日言詞辯論終結，判決如下：
    主  文
被告應給付原告新台幣伍拾陸萬貳仟伍佰壹拾陸元，及其中新台
幣壹拾肆萬貳仟伍佰壹拾陸元自民國九十五年十一月二十九日起
，其餘新台幣肆拾貳萬元自民國九十七月一月八日起，均至清償
日止按年息百分之五計算之利息。
被告應自民國九十七年一月一日起至原告復職之日止，按月於次
月五日給付原告新台幣萬元。
訴訟費用由被告負擔。
本判決第一項於原告以新台幣壹拾捌萬柒仟伍佰元供擔保後，得
假執行；但被告如以新台幣伍拾陸萬貳仟伍佰壹拾陸元為原告預
供擔保，得免為假執行。
本判決第二項自民國九十七年二月五日起於原告按月以新台幣壹
萬元供擔保後，得假執行；但被告如以新台幣萬元為原告預供
擔保，得免為假執行。
    事實及理由
甲、程序方面：
一、按訴狀送達後，原告不得將原訴變更或追加，但擴張或減縮
    應受判決事項之聲明者，不在此限。又原告於判決確定前，
    得撤回訴之全部或一部。但被告已為本案之言詞辯論者，應
    得其同意。民事訴訟法第255條第1項第3款、第262條第1項
    定有明文。本件原告起訴原聲明請求：(一)確認兩造間之僱傭
    關係存在。(二)被告應給付原告新台幣（下同）143,500元及
    自起訴狀繕本送達翌日起至清償日止按年息百分之五計算之
    利息。被告應自民國（下同）95年11月1日起至原告離職止
    ，按月於次月五日給付原告3萬元。(三)請准宣告假執行。嗣
    於96年3月8日撤回第一項聲明（見本院卷第40頁），被告未
    為異議而為本案之言詞辯論（見本院卷第48頁），自為法之
    所許。又原告於96年10月18日變更聲明為：(一)被告應給付原
    告473,500元及自起訴狀繕本送達翌日起至清償日止按年息
    百分之五計算之利息，並自96年10月1日起至原告離職前，
    按月於次月5日前給付原告3萬元。(二)請准宣告假執行（見本
    院卷第136頁）。96年11月8日又擴張請求為：(一)被告應給付
    原告593,500元及其中143,500元自起訴狀繕本送達翌日起，
    其餘45萬元自擴張訴之聲明狀繕本送達翌日起，均至清償日
    止，按年息百分之5計算之利息。(二)被告應自96年11月1日起
    至100年2月28日止按月於次月5日前給付原告3萬元。(三)請准
    宣告假執行（見本院卷第138頁）。嗣於97年1月4日又更正
    訴之聲明為：(一)被告應給付原告562,516元及其中142,516元
    自起訴狀繕本送達翌日起，其餘42萬元自該訴狀繕本送達翌
    日起至清償日止，按年息百分之五計算之利息。(二)被告應自
    97年1月1日起至原告復職之日止，按月於次月5日前給付原
    告3萬元。(三)請准宣告假執行（見本院卷第201頁）。嗣並陳
    明聲請假執行部分願供擔保以代釋明（見本院卷第226頁背
    面），核均屬擴張或減縮應受判決事項之聲明，合於法律之
    規定，合先敘明。
乙、實體方面：
一、原告起訴主張：原告自民國（下同）93年9月1日起任職被告
    公司擔任電腦維修工程師，94年11月25日下午被告公司派原
    告前往中國信託銀行高島屋分行及天母分行進行維修工作，
    在返回公司途中發生車禍，造成原告左脛骨、腓骨骨折，左
    足第三蹠骨骨折，於94年11月25日接受手術以鋼釘固定左足
    ，94年12月6日出院，94年12月13日至95年11月1日門診追蹤
    及接受復健。原告除定期接受復健治療外，另準備移除鋼釘
    手術，經95年6月28日、7月28、8月23日、10月30日檢驗，
    原告之Ｘ光片仍顯示骨頭尚未完全癒合，左腳在一個月內不
    宜負重及久站，宜休養，迄今仍必須持續門診追縱及復健治
    療。原告係在返回公司途中，在台北市○○路新光醫院前發
    生車禍，該路線為原告返回被告公司之路線，自屬職災。原
    告住院期間已將車禍經過告知被告公司同事及主管，被告公
    司並寄來之勞工保險傷病給付申請書，協助原告向勞工保險
    局聲請職業傷病事故給付，並經勞工保險局核定給付新台幣
    （下同）37,923元在案。原告雖未痊癒、工作能力未恢復，
    因怕請假太長工作不保，且深覺對公司有責任及義務，乃於
    95年4月26日帶傷回被告公司拄著柺枝上班，復健療程亦利
    用下班後進行。依行政院勞工委員會90年6月12日（90）台
    勞資二字第0021799號函釋：勞動基準法第59條所稱醫療期
    間係指「醫治」與「療養」，一般所稱「復健」係屬後續之
    醫治行為。原告於95年4月26日拄著柺枝上班，被告並將原
    告由外勤改調擔任不需負重及久站之內勤工作，足見被告明
    知原告醫療尚未終止。詎被告公司主管葉明達於95年6月5日
    以口頭資遣原告，要原告做到月底就好，更於同月7日中午
    命令原告不用去上班，薪水會發至6月底。惟原告遭遇職業
    災害而致傷害，目前仍在醫療中，依勞動基準法第50條規定
    ，原告不得終止契約，其終止契約應不生效力。至於離職申
    請書係原告於95年6月8日填寫，因原告並非自願離職，如6
    月底確定遭資遣時，為了申請失業救助金，故要求被告公司
    給與離職證明書，被告公司人事部主管戊○○要求原告填寫
    離職申請書，才給離職證明，原告乃於95年6月8日填寫離職
    申請書，該申請書非得作為原告自行離職之證明，且離職申
    請書上亦載明離職原因為「因公司認為職務不適用」，足見
    原告非因自身原因而主動離職，而係被告認原告不適任而要
    求原告離職。且原告已於96年6月23日撤銷離職申請書之意
    表示。兩造間僱傭契約既仍存在，原告自得請求每月之薪資
    。95年6月份原告僅領到薪資4,484元，而原告每月薪津約新
    台幣（下同）3萬元，截至96年12月31日止，被告共積欠原
    告薪資562,516元等情，聲明求為判決：(一)被告應給付原告
    562,516元，及其中142,516元自起訴狀繕本送達翌日起，其
    餘420,000元自97年1月4日更正訴之聲明暨爭點整理訴狀繕
    本送達翌日起，至清償日止按年息百分之五計算之利息。
    (二)被告應自97年1月1日起至復職日止，按月於次月5日前給
    付原告3萬元。(三)願供擔保，請准宣告假執行。
二、被告則以：原告於工作期間未按公司規定之路線工作，自行
    辦理私事，並且因違規致與他人發生車禍。原告於94年11月
    25日起向被告聲請公傷假，卻未依被告要求檢具相關證明，
    被告雖無法立刻判斷是否屬於公傷範圍，但念及原告係受僱
    人仍先予准假，嗣被告調查發現原告所訴多有隱匿，乃要求
    其提出證明及說明該日行程，原告始於95年3月間提出95年3
    月27日新光吳火獅紀念醫院之診斷證明書，該診斷證明書載
    明原告僅需再休養一個月，原告並於一個月後之95年4月26
    日表示傷癒銷假上班，足證原告已痊癒且能工作。原告回復
    上班後並未告知尚未終止醫療，被告考量其狀況，將之調至
    內勤工作，負責接聽電話及簡單之產品測試，並未要求其裝
    機及打包工作，原告僅為腿傷並不影響其對電腦系統之操作
    或研讀相關文件，惟原告仍多所迴避，致客戶報修電話延滯
    回覆或無人接聽，影響被告公司服務品質，且須另派人力支
    援。又被告公司配有公務車，除台北縣市外，外縣市均係以
    公務車前往，原告騎車至基隆應屬偶發，並非常態。且電腦
    主機係精密機器，其內有客戶重要資料，基本上會要求工程
    師帶零組件去現場更換維修，以免發生損害或遺失，若真需
    要將機品攜回處理，都會指派公務車載回，而不准工程師以
    機品載送。且被告公司有專門合作之配線廠商，工程師只需
    確定係線路問題（只需使用電表在線路端點量測即可），後
    續即可請助理通知配線廠商處理。原告之職務是工程師並非
    配線工人，原告稱其工作需爬到三米高天花板查線並非事實
    。況原告復職以後每日仍騎機車上下班，並未搭乘大眾運輸
    工具，原告稱受傷後機車騎乘、停車困難，顯非事實。又工
    資為勞工因工作而獲得之報酬，故勞工未提供勞務時除有特
    別規定，雇主並無給付勞工工資之義務。被告雖准其公傷假
    並申請勞工保險給付，但如原告隱匿有違反交通規則等重大
    過失時，仍不符職災。原告以診斷證明書上醫囑記載「病人
    因上述原因，宜繼續接受復健治療並在家休養一個月」，而
    請公傷假到95 年4月26日止。惟醫囑乃醫師參酌原告情況而
    簡略預為評估，且為免其傷復發才延長一個月休養，並非代
    表該醫師有考慮原告工作內容。而依95年6月23日勞工保險
    局核定通知書所載，亦僅認定原告公傷至95年3月27日，且
    明白表示需確有治療致不能工作期間，才屬公傷。原告於95
    年4月26日回復上班以後，不曾再請長期公傷假，原告請假
    復健，被告亦均准假，依原告所提診斷證明書原告只是無法
    久站或負重等外勤工作，但仍可為客戶解答、電話聯絡等工
    作，足見原告自95年4月26日起已恢復工作能力，縱仍偶需
    復健，亦非完全不能工作。原告自95年6月7日起不告而別，
    既未請假，又未提供勞務，被告自無給付薪資之義務。又原
    告於95年6月5日即申請於95年6月30日離職，更足證明原告
    並未提供任何勞務，亦未曾有願提供勞務予被告之表示，縱
    其得撤銷離職申請書，被告仍無給付工資之義務等語，資為
    抗辯，並聲明：原告之訴及假執行之聲請均駁回，如受不利
    之判決，請准供擔保宣告免予假執行。
四、本件經依民事訴訟法第463條、第270條之1第1項第3款規定
    ，整理並協議兩造簡化爭點為：
（一）兩造不爭執事項：
  １、原告於93年9月1日至被告公司任職，擔任電腦維修工程師
      ，每月薪資3萬元，94年11月25日下午被告公司派原告前
      往中國信託銀行高島屋分行及天母分行維修，在返回公司
      途中發生車禍，造成原告左脛骨、腓骨骨折，左足第三蹠
      骨骨折，於94年11月25日至新光醫院接受手術以鋼釘固定
      左足，94年12月6日出院，94年12月13日至95年11月1日持
      續至新光醫院、台北市立聯合醫院中興院區等醫院門診追
      蹤及復健治療。並於95年6月28日、7月28、8月23日、10
      月30日先後經國軍花蓮總醫院診斷結果，Ｘ光片仍顯示其
      左腳骨頭尚未完全癒合，左腳不宜負重及久站。
  ２、原告受傷後，被告准其以公傷請假，並於原告填具之勞工
      保險傷病給付請領書暨收據上用印，向勞工保險局申請職
      業傷病事故給付，經勞工保險局於95年6月23日以0000000
      00000號核定通知書，核定給付37,923元在案。
  ３、原告於95年4月26日銷假回被告公司工作，被告公司將原
      告改調為內勤工作，負責軟體測試、硬體測試、線上客戶
      問題解答及叫修問題確認等工作。
  ４、原告於95年6月5日填具離職申請書記載「職員甲○○於民
      國九十五年六月五日因公司認為職務不適用申請離職至六
      月三十日」，嗣於95年6月23日以台北市府郵局第972號存
      證信函向被告表示，職災期間被告不得任意資遣，並撤銷
      上開離職申請書。
  ５、95年6月份原告僅領到7.5日之薪資4,484元，95年7月5日
      兩造於台北市政府勞工局進行勞資爭議協調不成立，95
      年9月22日再度協調時因被告未出席亦無結果。
（二）兩造爭點：
  １、94年11月25日下午原告騎乘機車於台北市○○路新光醫院
      前發生車禍受傷，是否屬於職業災害？
  ２、原告有無95年6月間自請離辭？
  ３、被告有無終止與原告間之勞動契約？如有，被告之終止契
      約是否合法？被告終止契約當時原告是否仍於職業災害之
      醫療期間而不能工作？
  ４、被告有無承諾原告於95年6月7日下午至95年6月30日期間
      不必工作薪資照付？
  ５、原告可否請求被告給付95年6月7日下午起之薪資？
五、茲就上開爭點，析述本院得心證之理由如下：
（一）94年11月25日下午原告騎乘機車於台北市○○路新光醫院
      前發生車禍受傷，是否屬於職業災害？
  １、查被告係經營電腦及電腦系統規劃設計及有關產品之買賣
      及進出口業等，為適用勞動基準法之行業，而原告受僱於
      被告擔任電腦維修工程師，係在被告指揮監督下提供勞務
      ，為兩造所不爭，並有公司變更登記表在卷可稽（見本院
      95年度北勞調字第186號卷第43頁）。故兩造間僱傭契約
      係屬勞動基準法第2條第6款規定之勞動契約而有勞動基準
      法之適用（最高法院89年度台上字第1301 號判決要旨參
      照），合先敘明。
  ２、按職業災害又稱為勞動災害，屬於意外災害的一種，係指
      勞工在缺乏安全管制或安全管制不足之作業環境中所發生
      之意外事故。而此一勞工職業災害補償制度，有社會保險
      方式與直接補償方式二種，現今各國職業災害補償制度立
      法例，以社會保險為主，直接補償只是一種例外。觀諸勞
      動基準法第59條各款規定，勞工因職業災害而雇主應予補
      償者，依勞工保險條例或其他法令規定，已由雇主支付費
      用補償者，雇主得予以抵充之，是我國職業災害補償，係
      採兩軌制，亦即在勞動基準法定有職業災害補償章、在勞
      工保險條例定有職業災害保險給付之規定。而本法第59條
      職業災害補償之立意，無非係因近代之事業經營，由於機
      械或動力之使用，或由於化學物品或輻射性物品之使用，
      或由於工廠設備之不完善，或由於勞工之工作時間過長或
      一時之疏失，都可能發生職業上災害，而致使勞工傷病、
      死亡或殘廢。勞工一旦不幸遭受職業上災害，往往使勞工
      及其家屬之生活，陷於貧苦無依之絕境，勞工若因執行業
      務而發生職業上災害，當然應由雇主負補償責任。至於雇
      主對該災害事故之發生是否具有故意或過失，在所不問，
      為一無過失責任。前述勞動基準法第59條規定勞工遭遇之
      職業災害，係勞工於執行其業務上之工作時，因工作之意
      外事故，而致使勞工發生死亡、殘廢、傷害或疾病之災害
      。雖勞動基準法對「職業災害」未設有定義之規定，但依
      該法第1條第1項規定，本法未規定者，適用其他法律規定
      。至於其他法律對職業災害有定義規定者，則為「勞工安
      全衛生法」，該法第2條第4項規定「本法所稱職業災害，
      謂勞工、就業場所之建築物、設備、原料、材料、化學物
      品、氣體、蒸氣、粉塵等或作業活動及其他職業上原因引
      起之勞工疾病、傷害、殘廢或死亡」，然該條係規定於勞
      工安全衛生法，雖可作為勞動基準法第59條「職業災害」
      判斷之參考，惟非為唯一之標準。關於勞動基準法「職業
      災害」之認定基準，學說上固有相當因果關係說、保護法
      的因果關係說及相關的判斷說之分，惟通說均採相當因果
      關係說，依此說「職業災害」，必須在勞工所擔任之「業
      務」與「災害」之間有密接關係存在。所謂密接關係即指
      「災害」必須係被認定為業務內在或通常伴隨的潛在危險
      的現實化。又勞災補償的本質亦屬損失填補的一種型態，
      故職業災害，必須業務和勞工的傷病之間有一定因果關係
      存在為必要。則所謂勞工擔任的「業務」，其範圍較通常
      意義之業務為寬，除業務本身之外，業務上附隨的必要、
      合理的行為亦包含在內。換言之，此時之「業務」即意味
      著「勞工基於勞動契約在雇主支配下的就勞過程」 (學者
      稱之為業務遂行性)。又所謂「一定因果關係」 (學者稱
      之為業務起因性)，指以傷病所發生之一切不可欠的條件
      為基礎，依經驗法則判斷業務和傷病之間具有相當的因果
      關係。
  ３、本件原告主張其於94年11月25日下午受被告公司派前往中
      國信託銀行高島屋分行及天母分行維修，在返回公司途中
      ，於行經台北市○○路新光吳火獅紀念醫院（以下稱新光
      醫院）前發生車禍，致受有左脛骨、腓骨骨折，左足第三
      蹠骨骨折之傷害之事實，有台北市政府警察局交通大隊道
      路交通事故初步分析研判表，及新光吳火獅紀念醫院甲種
      診斷證明書在卷可稽（見本院卷第58頁、同上北勞調字卷
      第17頁），原告於受被告公司指派外出前往中國信託銀行
      高島屋分行及天母分行進行維修工作，而在返回公司途中
      發生車禍受傷，既為兩造所不爭，其則受傷自具備「業務
      遂事性」之要件，而騎乘機車發生車禍受傷為騎乘機車通
      常伴隨的潛在的危險，原告所受傷害與其業務間，亦非無
      因果關係存在，原告主張受有職業災害，尚非無據。
  ４、被告雖辯稱原告未按公司規定之路線工作，自行辦理私事
      ，並因違規而與人發生車禍，並非職業災害云云，惟為原
      告所否認，查被告公司位於台北市○○路179號5樓，當天
      被告公司指派原告至位於台北市○○○路○段與德行西路
      口，門牌號碼台北市○○○路○段90號之中國信託銀行天
      母分行工作，為兩造所不爭，而過中正路後之中山北路路
      段禁止機車行駛，故取道德行西路至承德路返回公司，已
      據原告所陳明，而發生本件車禍發生之地點台北市○○路
      新光醫院前，為原告取道德行西路、文林路、文昌路、基
      河路、大南路、承德路4段、重慶南路回公司所在水源路
      之途中，有地圖在卷足憑（見本院卷第230頁），原告主
      張其於工作完成後直接返回公司，而於返回公司途中發生
      車禍，應為可取。又依台北市政府警察局交通警察大隊道
      路交通事故初步分析研判表所示，本件車禍發生之原因為
      訴外人游福助左轉彎車未讓直行車先行所致（見本院卷第
      12 頁），亦難謂原告對於車禍之發生有過失。被告未舉
      證被告公司有其他規定之路線，及原告有前往辦理私事之
      事實，所述自難信採。原告經被告公司指派外出工作，而
      於完成工作返回公司途中發生車禍受傷，自屬因作業活動
      引起之傷害，殊不因其災害發生之場所係在雇主提供之就
      業場所以外而生影響。原告主張其於94年11月25日外出完
      成被告公司指派工作後返回被告公司途中發生車禍，係屬
      職業災害，應為可取。
（二）原告有無於95年6月間自請離職？
  １、原告主張被告公司主管葉明達於95年6月5日以口頭將原告
      資遣，要原告做到月底就好，更於同月7日中午命令原告
      不用去上班等情，固為被告所否認，並提出原告填具之離
      職申請書，抗辯係原告自請離職云云。查原告離職申請書
      記載「職員甲○○於民國九十五年六月五日因公司認為職
      務不適用申請離職至六月三十日，呈請批准」，有該離職
      申請書在卷可稽（見本院95年度北勞調字第186號卷第38
      頁），離職申請書上既載明離職原因為「因公司認為職務
      不適用」，已難認原告係因自身原因而主動離職。且被告
      公司於95年7月5日台北市政府勞工局勞資爭議協調會上亦
      陳稱「因王君申請非自願離職證明，依公司規定，王君必
      須先辦理離職，故要求王君簽下離職申請書」等語（見本
      院95年度北勞調字第186號卷第28頁），更足見原告係依
      被告公司之要求而填載離職申請書，而非主動提出離職申
      請書申請離職。
  ２、又查原告因遭主管葉明達口頭終止勞動契約，要原告做到
      95 年6月底為止，原告為了6月底如確定遭資遣時，能夠
      申請失業救助金，要求被告公司發給離職證明書，但被告
      公司人事部戊○○要原告填寫離職申請書，才給離職證明
      ，原告始填載離離職申請書，且戊○○說離職書一定要加
      上「申請」二字，就算是公司要求被告離職，也是一樣，
      幾經討論，戊○○才將離職申請書上原載之「自動離職」
      改成「因公司認為職務不適用」，原告並無以該離職申請
      書請辭之意等情，已據原告陳明在卷（見本院卷第43頁）
      ，核與原告所提其與戊○○談話錄音譯文所載原告與戊○
      ○間之問答：「（問：如果說到時候那個，這個月6月底
      的話確定離職的話，那我是不是可以向公司要離職證明這
      樣子？）要不然這樣好不好，你寫一個，我們資遣費是一
      定要給你。你要不要寫一個離職書，再給離職證明書。」
      、「（問：就算是公司主動要我走，也要加上這申請這2
      個字？）那當然。「（問：申請離職！這只是表格的form
      嘛喔？）對啊！一般的form」、「（問：並不能代表是我
      ，我我自動申請離職？）我已經把『自動』跟你刪掉了有
      沒有」、「（問：所以並不等於是『自動』了嘛？）對啊
      ！只是我們公司內部就是一定要有這程序嘛！」內容相符
      （見本院卷第164、165頁）。經本院當庭播放電話錄音，
      證人戊○○亦自承該錄音確為其聲音，雖陳稱其為被告公
      司會計，與人事部門無關，離職證明書是人事部門發的，
      因為人事部人員不在，她就跟原告談，當時是原告告訴他
      何時離職，離職申請書上寫公司認為不適用是原告的意思
      云云（見本院卷第224至226頁），惟其亦稱「我知道他要
      離職的時候，我有請他拿印章來蓋薪資表」、「原告（所
      屬）工程部門的人通知我說他要離職，算薪資是人事部門
      算的，我只是作一般的記帳。人事部會把薪資表給我，我
      會請員工來蓋章」等語，足見於原告去找證人戊○○前，
      被告公司之會計及人事部門均已知悉原告要離職。而原告
      離職申請書係去找證人戊○○當日所載寫，亦可見原告係
      因遭主管口頭表示將於6月底資遺，恐屆時真遭資遣，詢
      問可否取得自願離職證明，而依被告要求出具系爭離職申
      請書，並非有意以系爭離職申請書向被告為辭職之意思表
      示。參諸被告於95年7月5日台北市政府勞工局勞資爭議案
      件協調會上表示「１、因公司曾與王君協調表示願意給付
      離職金解僱勞工，但勞工不願接受，．．２、因王君發生
      職災前工作表現不佳，公司便已開會討論是否解僱王君，
      但王君卻在公司決定前發生職災，故公司後來才與王君討
      論解僱一事，但王君不接受。３、因王君申請非自願離職
      證明，依公司規定，王君必須先辦理離職，故要求王君簽
      下離職申請書，請總經理核准。」，有上開勞資爭議協調
      會紀錄在卷可稽（見本院95年度北勞調字第186號卷第28
      頁），被告抗辯兩造勞動契約係因原告提出系爭離職申請
      書請求離職而合意終止契約，應非可取。原告主張其並無
      以系爭離職申請書請辭之意，應為可取。
  ３、被告雖抗辯原告於填寫離職申請書前即先以口頭請辭云云
      ，惟為原告所否認，被告復未舉證，已無可取。而原告主
      張其主管葉明達於95年6月2日以口頭將其資遣，要原告做
      到月底，又於同月7日中午命令原告不用去上班，薪水會
      發至6月底等情，固為被告所否認，證人葉明達並證稱不
      記得有叫原告做到6月底或不用來工作云云（見本院卷第
      151頁），惟查原告於95年6月8日去找證人戊○○前，被
      告公司之會計及人事部門均已知悉原告要離職，已如前述
      ，而證人戊○○既於原告詢問關於至6月底葉明達同意其
      不用工作照給薪水的這段期間，是否需補任何單據時，向
      原告稱「因為畢竟公司也是認為說，你今天這種情況下可
      以讓你這時間去找工作。然後我們也會用勞基法的規定算
      資遣費給你，等於勞基法規定的資遣費。譬如說你來這邊
      算過，我已經算過了，大概是五萬五」等語（見本院卷第
      164頁），既未否認原告關於葉明達將其資遣之說詞，且
      向原告表示公司將會給付資遣費，其並已算過原告資遣費
      ，足見原告之說詞，與被告公司工程部通知之內容相符。
      參諸被告於95年7月5日台北市政府勞工局勞資爭議案件協
      調會上表示「公司後來才與王君討論解僱一事，但王君不
      接受」等語（見本院95年度北勞調字第186號卷第28頁）
      ，原告主張其未於95年6月間自請離職，而係主管葉明達
      於95年6月5日以口頭將其資遣，又於同月7日中午命令原
      告不用去上班，薪水會發至6月底，應屬非虛。
（三）被告有無終止與原告之勞動契約？如有，被告之終止契約
      是否合法？終止契約當時原告是否仍於職業災害之醫療期
      間而不能工作？
  １、本件被告雖主張原告係自動離職，否認有將原告解僱，惟
      被告公司主管葉明達有95年6月5日以口頭將原告資遣，終
      止兩造間勞動契約，已如前述，被告雖抗辯葉明達並無解
      僱原告之職權，惟葉明達已證稱「（問：在被告公司任何
      職？）工程部經理。」、「（問：工程部人員的任免由你
      處理？）我可以呈報到公司人事部門。」、「（問：呈報
      部分包括任職、免職？）人進來時，由我面試，再呈報公
      司人事。解聘也是一樣。」、「（問：就你部門人員公司
      有無可能直接任免？）有過，但是是發生很重大的事情」
      等語（見本院卷第151頁），足見證人葉明達就工程部門
      人員之任免，非無決定權，且僅於發生重大情況時，始不
      經由葉明達而由公司直接任免。核與證人戊○○證稱係工
      程部門已通知伊原告要離職等語相符，被告抗辯葉明達無
      解僱原告之權，尚無足取。被告既將原告解僱而未據主張
      及舉證其終止兩造間勞動契約，合於勞動法令之規定，則
      其終止自難認為合法。被告終止契約既不合法，兩造契約
      關係依然存在，則兩造關於終止契約當時原告是否仍於職
      業災害之醫療期間而不能工作之爭點，即無再詳為論述之
      必要。
（四）被告有無承諾原告於95年6月7日下午至95年6月30日期間
      不必工作薪資照付？
      如前所述，證人戊○○於原告詢問關於至6月底葉明達同
      意不用工作照給薪水的這段期間，是否需補任何單據時，
      非但未否認原告關於葉明達將其資遣及至在6月30日前不
      用上班薪水照付之說詞，且向原告表示被告公司是要讓原
      告利用這段期間去找工作，則原告主張被告主管承諾原告
      於95年6月7日下午至95年6月30日期間不必工作薪資照付
      ，非無可取。
（五）原告可否請求被告給付95年6月7日下午起之薪資？
  １、按僱用人受領勞務遲延者，受僱人無補服勞務之義務，仍
      得請求報酬，民法第487條前段定有明文。又債權人於債
      務人履行債務前，已預示拒絕受領之意思表示，或債務人
      之給付兼需債權人之行為而不行為，債權人即負受領遲延
      之責任。債權人遲延後，須再表示受領之意思，或為受領
      給付作必要之協力，催告債務人給付時，受領遲延之狀態
      始告終了。又按被上訴人係遭上訴人非法解僱始離職。上
      訴人自解僱當日即要求被上訴人清理現務並辦理移交，拒
      絕被上訴人服勞務，可見被上訴人在上訴人違法解僱前，
      主觀上並無任意去職之意，客觀上亦繼續提供勞務，則於
      上訴人拒絕受領後，應負受領遲延之責。被上訴人無須催
      告上訴人受領勞務，且上訴人於受領遲延後，須再表示受
      領之意，或為受領給付作必要之協力，催告被上訴人給付
      時，其受領遲延之狀態始得認為終了。在此之前，被上訴
      人無須補服勞務，自得請求報酬（最高法院92年台上1797
      號判決意旨參照）。本件被告自96年6月7日下午起即拒絕
      受領原告提供勞務，係屬受領勞務遲延，依前開說明，原
      告並無補服勞務之義務，仍得請求被告給付薪資。
  ２、被告雖抗辯原告並無為勞務給付之提出，亦無提出勞務之
      表示，不得請求薪資云云，惟本件原告係遭被告非法解僱
      ，被告公司命令原告自95年6月7日下午起不用再上班，拒
      絕原告服勞務，可見原告在被告違法解僱前，主觀上並無
      任意去職之意，客觀上亦繼續提供勞務，則被告公司拒絕
      受領後，即應負受領遲延之責。依最高法院92年度台上字
      第1979號判決意旨，原告並無須催告被告受領勞務，且被
      告公司於受領遲延後，須再表示受領之意，或為受領給付
      作必要之協力，催告原告給付時，其受領遲延之狀態始得
      認為終了。況原告係為爭取其工作權而聲請台北市政府勞
      工局勞資爭議協調，此觀勞資爭議協調會紀錄協調事由欄
      所載即明，原告並於協調會中主張撤銷其依被告公司要求
      所填具之離職申請書，要求被告公司不得終止契約，有台
      北市政府勞工局勞資爭議協調會紀錄在卷可稽（見本院95
      年北勞調字第186號卷第28頁）。於此之前原告亦曾於95
      年6 月23日以台北市府郵局第972號存證信函撤銷離職申
      請書，並請被告公司告知於被告公司所給之假結束後，是
      否仍派任內勤工作，此亦有存證信函在卷足憑（見本院卷
      第13至15頁），亦均足認原告已有繼續為被告公司提供勞
      務之表示，被告抗辯並無提出勞務之意，不得請求薪資云
      云，應非可取。
  ３、查被告任職被告公司每月薪資為3萬元，95年6月份被告給
      付原告薪資7,484元，扣除原告勞健保自付額及原告交通
      違規罰款後，匯付原告4,484元，為兩造所不爭，並有原
      告薪資表、銀行存摺、基隆市警察局舉發違反道路交通管
      理事件通知單等件在卷足憑（見本院卷第144頁、第194至
      197頁），則95年6月份被告尚應給付原告薪資22,516元（
      30,000-7,484=22,516），95年7月1日起至96年12月31日
      止18個月，此期間被告應給付原告之薪資為540,000元（
      30,000x18=540,000），合計共562,516元，則原告請求被
      告給付562,516元及其中142,516元自起訴狀繕本送達翌日
      即95年11月29日起，其餘420,000萬元自97年1月4日更正
      訴之聲明暨爭點整理狀繕本送達翌日即97年1月8日起，均
      至清償日止按年息百分之五計算之利息，並自97年1月1日
      起至復職之日止，按月於次月5日給付原告3萬元，即非無
      據。
六、綜上所述，原告於94年11月25日下午騎乘機車於台北市○○
    路新光醫院前發生車禍受傷，為屬職業災害。原告並未於95
    年6月間自請離職，而係被告公司終止兩造間之勞動契約，
    並承諾原告於95年6月7日下午至95年6月30日期間不必工作
    薪資照付。惟被告未據主張及舉證其終止兩造間勞動契約，
    合於勞動法令之規定，其終止契約難認為合法，兩造僱傭關
    係依然存在，因被告預示拒絕原告之勞務給付，原告無補服
    勞勞之義務，仍得請求薪資。從而，原告依兩造勞動契約關
    係，請求被告給付562,516元及其中142,516元自95年11月29
    日起，其餘420,000元自97年1月8日起，均至清償日止按年
    息百分之五計算之利息，暨自97年1月1日起至原告復職之日
    止，按月於次月5日給付原告3萬元，為有理由，應予准許。
七、兩造其餘主張陳述及所提之證據，經本院審酌後，認均不足
    以影響本判決之結果，均毋庸再予論述，附此敘明。
八、兩造均陳明願供擔保，以代釋明，聲請宣告假執行或免為假
    執行，經核均與法律規定相符，爰分別酌定相當之擔保金額
    予准許之。
九、據上論結，原告之訴為有理由，依民事訴訟法第78條、第
    390條第2項、第392條第2項，判決如主文。
中    華    民    國    97    年    4     月    3     日
                  勞工法庭    法  官  張靜女
以上正本係照原本作成
如對本判決上訴，須於判決送達後20日內向本院提出上訴狀
中    華    民    國    97    年    4     月    3     日
                              書記官  陳素卿


司法院資訊處製作；財團法人民間司法改革基金會備份。
